臺灣臺北地方法院民事判決
111年度勞訴字第4號
原      告  于慧明
訴訟代理人  白丞堯律師
被      告  力輪國際股份有限公司

法定代理人  張金仲
訴訟代理人  李成功律師
上列當事人間請求給付退休金等事件，本院於民國111年11月9日
言詞辯論終結，判決如下：
    主  文
被告應給付原告新臺幣壹佰零捌萬壹仟零貳拾肆元，及自民國一
一○年五月十三日起至清償日止，按年息百分之五計算之利息。
本判決第一項得為假執行；但被告以新臺幣壹佰零捌萬壹仟零貳
拾肆元為原告預供擔保，得免為假執行。
原告其餘之訴及假執行之聲請均駁回。
訴訟費用由被告負擔十分之九，餘由原告負擔。
    事實及理由
壹、程序方面：
    按訴狀送達後，原告不得將原訴變更或追加他訴，但請求之
    基礎事實同一、擴張或減縮應受判決事項之聲明者，不在此
    限，民事訴訟法第255條第1項第2款、第3款分別定有明文。
    本件原告起訴時，請求被告給付新臺幣（下同）121萬6600
    元（含工資11萬600元、退休金110萬6000元）暨法定遲延利
    息，及被告應提繳6959元至原告勞工退休金個人專戶；嗣於
    民國111年11月9日本院審理時，就請求工資部分金額減縮為
    10萬8100元，其餘請求不變（見本院卷第350頁），核原告
    減縮應受判決事項之聲明，其請求之基礎事實同一，揆諸前
    揭規定，應予准許。　　
貳、實體方面：
一、原告起訴主張經審理後略以：
　㈠原告於87年11月3日受僱於貿怡企業股份有限公司（下稱貿怡
    公司），負責出口業務之相關工作，後依雇主指示於93年1
    月2日改受僱於被告，與原先受僱於貿怡公司之職務、工作
    內容、薪資條件、工作地點、公司地點及公司負責人均相同
     ，足證貿怡公司與被告具有實質同一性，應將任職於貿怡
    公司及被告之年資併計，且原告自94年7月1日起適用勞工退
    休金新制，則原告任職年資共約22年4月，依勞動基準法（
    下稱勞基法）第38條規定應享有特別休假28日，但被告歷年
    來均未依法給予原告特別休假，亦未折算工資，並自110年1
    月起片面將原告每月工資從7萬9000元調降為7萬5000元，於
    法不合，致使原告萌生退休之意，嗣原告於110年2月26日寄
    發存證信函予被告，表示自110年3月2日起至同年4月12日止
    請特別休假，並請被告另覓他人接替原告職務，同時主張依
    勞基法第53條第1款及第55條第1項第1款規定，提前預告將
    於110年4月12日自請退休，而原告退休時平均工資為7萬900
    0元，原告舊制退休金年資為87年11月3日起至94年6月30日
    止 ，共14個基數，則被告應給付原告舊制退休金110萬6000
    元 。又被告片面以原告連續曠職已達3日為由主張於110年3
    月5日終止兩造間僱傭關係，於法不合，迄今被告尚積欠原
    告自110年3月1日起至110年4月12日之工資11萬600元，扣除
    被告於111年9月27日給付2500元，剩餘10萬8100元未給付。
    另被告自110年2月起未依約定工資足額提繳原告之勞工退休
    金，且於同年3月8日逕自將原告退保，顯不合法，故被告應
    補提繳勞工退休金6959元至原告勞工退休金個人專戶。爰依
    勞基法第55條第1項第1款、勞工退休金條例（下稱勞退條例
    ）第6條第1項、第14條第1項至第3項、第16條前段等規定及
    兩造間勞動契約之法律關係提起本件訴訟。
  ㈡並聲明：
　⒈被告應給付原告121萬4100元，其中10萬8100元自起訴狀繕本
    送達翌日起至清償日止，按年息百分之5計算之利息；其餘1
    10萬6000元自110年5月13日起至清償日止，按年息百分之5
    計算之利息。
　⒉被告應提繳6959元至原告勞工退休金個人專戶。
　⒊願供擔保，請准宣告假執行。
二、被告答辯意旨略以：被告之請假規則設有從業人員請假卡（
     下稱請假卡）之先簽准程序，員工請假必須先向被告人事
    單位口頭提出請假類別及請假日期，經人事單位填寫於請假
    卡 ，報請董事長簽核後，始得依其假別及日期請假，惟原
    告未經被告規定之請假簽准程序，逕以110年2月26日寄發之
    存證信函通知被告，表示其自110年3月2日起至同年4月12日
    止請特別休假，其請特別休假程序不符被告請假規則，且原
    告顯無不得已理由必須一次連續休畢28日之特別休假，亦未
    到公司辦理業務交接，蓄意斷絕與被告協商調整之機會，造
    成被告經營上之急迫危險，違反誠實信用原則，更係以損害
    被告為主要目的，自非合法之特別休假。又原告自110年3月
    2日起，未經准假擅不到班，連續曠職逾3日，且原告任職期
    間侵占職務上持有被告之筆記型電腦，經被告催討拒不返還
    ，違反工作規則情節重大，被告於110年3月16日寄發存證信
    函予原告，表示依勞基法第12條第1項第4款、第6款規定終
    止兩造間勞動契約，則原告無權主張於同年4月12日自請退
    休 ，自不得請求被告給付工資及退休金，並補提繳勞工退
    休金等語。並聲明：㈠原告之訴駁回；㈡如受不利之判決，願
    供擔保請准宣告免為假執行。
三、兩造不爭執事項：
　㈠原告自87年11月3日起至93年1月2日止任職在貿怡公司，負責
    出口業務之相關工作。又原告自93年1月2日起任職在被告 
    ，負責出口業務之相關工作，並自94年7月1日起適用勞工退
    休金新制。
　㈡貿怡公司及被告之法定代理人均為乙○○，並均址設在臺北市○
    ○區○○○路0段00號6樓（見本院卷第25頁至第27頁） 。
  ㈢原告於110年2月26日寄發存證信函予被告，表示自同年3月2 
    日起至同年4月12日請特別休假，並預告自同年4月12日自請
    退休，主張貿怡公司與被告之法定代理人、址設均同一，其
    為被告商定留用之勞工，年資應併計為22年3月多，且請求
    被告給付退休金110萬6000元，被告已於110年3月2日收受該
    存證信函（見本院卷第37頁至第40頁、第47頁）。
  ㈣被告於110年3月3日發函予原告，表示原告至其自請退休日止
    ，年資為17年，特別休假日數為22日，且在被告之勞工退休
    金舊制年資未滿1.5年，原告在貿怡公司之年資與被告無關
    ，又原告排定特別休假未事先知會被告，請原告於3日內至
    被告處辦理交接及退休相關事宜，原告已於同年3月4日收受
    該函（見本院卷第47頁）。
  ㈤原告又於110年3月4日寄發存證信函予被告，表示應交接事項
    已存在電腦中，並提出交接明細，被告已於同年月5日收受
    該存證信函（見本院卷第41頁至第43頁、第49頁）。
  ㈥被告又於110年3月5日發函予原告，表示被告僅接受原告自請
    退休之請求，特別休假未休畢日數22日則折算成工資5萬500
    0元，並同意發給退休金23萬3000元，並要求原告返還被告
    之資產如筆記型電腦，原告於同年3月8日已收受該函（見本
    院卷第49頁）。
　㈦原告於110年3月9日寄發存證信函予被告，表示不同意被告特
    別休假日數、折算薪資方式及退休金基數算法，且主張原告
    所持有的筆記型電腦為原告本人所有，若被告要求返還，應
    給付全額維修費及電腦軟體授權費用始同意返還，被告已收
    受該存證信函（見本院卷第45頁、第46頁）。
　㈧被告於110年3月16日寄發存證信函予原告，表示原告任職期
    間侵占職務上持有被告之筆記型電腦，經被告催討拒不返還
     ，且自110年3月2日起，未經准假程序擅不到班，曠職逾15
    日，被告依勞動基準法第12條第1項第4款、第6款等規定，
    不經預告自110年3月5日起終止兩造間勞動契約，原告於同
    年3月17日已收受該存證信函（見本院卷第51頁）。
　㈨原告已於111年6月20日本院審理時交還原告所持有之被告筆
    記型電腦、充電器、滑鼠及筆電包（見本院卷第253頁至第2
    54頁）。
　㈩原告109年間每月工資為7萬9000元（含薪資7萬7200元、伙食
    費1800元）。
四、本院之判斷：
　㈠兩造間勞動契約經被告於110年3月17日合法終止：
　　原告固主張被告長期未依法給予伊特別休假，亦未折算成工
    資，伊已以存證信函告知被告，排定自110年3月2日起至同
    年4月12日止請特別休假28日，並自同年4月12日自請退休，
    然被告片面以伊連續曠工達3日為由，於同年3月5日終止兩
    造間勞動契約，實已違法等語，然為被告所否認，並以前詞
    置辯，經查：
　⒈按勞工請假時，應於事前親自以口頭或書面敘明請假理由及
    日數；辦理請假手續時，雇主得要求勞工提出有關證明文件
     ，勞工請假規則第10條定有明文。次按，勞工無正當理由
    繼續曠工3日，或1個月內曠工達6日者，雇主得不經預告終
    止契約，勞動基準法第12條第1項第6款亦有明文。
　⒉質之證人即被告人事暨會計部職員甲○○於本院審理時具結證
    稱：被告員工之請假卡均由其填寫，其都是依據請假員工口
    頭告知之內容填寫，再呈給被告董事長批准，董事長批准後
    ，其再告知請假員工已經批准請假，被告沒有制定書面請假
    流程，都是到職時由其口頭向員工說明請假流程，原告於11
    0年3月2日未到班，當天早上原告用WECHAT傳信息跟其說要
    請休假1日，其有告知原告這樣不符合規定，因為請休假要
    三日前口頭告知其，但原告是當日休假才告知，其還是幫原
    告填請假卡送給董事長，董事長說這不符合規定，就不簽准
    ，後來被告下午就收到原告寄發之存證信函，但其沒有看內
    容，其不知道原告要從110年3月2日至同年4月12日請特別休
    假28日，原告在110年3月2日前都沒有告訴其要請特別休假
    一事等語（見本院卷第308頁至第310頁、第314頁至第315頁
    ），另原告於任職期間每年均有向被告請假之情形，且於10
    6年度至108年度均有請特別休假出國旅遊等節，有原告之請
    假卡存卷可考（見本院卷第263頁至第273頁），顯見原告對
    於被告之請假流程知之甚詳，被告亦無不給予原告特別休假
    之情狀，是原告雖自行排定自110年3月2日起至同年4月12日
    請特別休假，然原告並未事前告知被告所排定特別休假之期
    間，且於110年3月2日僅口頭告知證人甲○○當日請休假1日，
    亦未獲被告准假，復未告知證人甲○○所欲排定特別休假一事
    ，被告於當日下午始接獲原告之存證信函，是原告請假之舉
    顯不符合勞工請假規則及被告之請假流程，難認已生請假之
    效力。又被告接獲原告前開排定特別休假之存證信函後，亦
    曾函請原告於3日內至被告處辦理交接事宜，然原告此後未
    曾再至被告處提供勞務或辦理交接事宜乙情，為兩造所不爭
    執，則被告以原告自110年3月2日起連續曠工3日為由 ，終
    止兩造間勞動契約尚無違誤。
　⒊從而，被告依據勞基法第12條第1項第6款規定終止兩造間勞
    動契約自屬合法，原告此部分主張尚非有據，不足採信。
　㈡原告請求給付工資及提繳勞工退休金部分：
　⒈原告雖主張其約定工資為每月7萬9000元，被告有違法減薪等
    語，然為被告所否認，而原告於任職期間，其各年度之每月
    工資（含伙食費）自102年1月起為8萬1500元，自102年7月
    起調增為9萬1500元，自103年6月起調增為9萬3500元，自10
    6年11月起調降為7萬9000元，自110年1月起調降為7萬5000
    元，顯有增減，非如原告所述兩造間自始約定工資為7萬900
    0元，且被告每月均有發給原告薪資明細，亦為原告所不爭
    執，原告迄今未舉證證明其有加以爭執並要求被告應補發給
    工資差額一節，已難認被告係未得原告同意而擅自減薪 ，
    是原告此部分主張不予採信。
　⒉兩造間勞動契約既經被告於110年3月17日合法終止，而原告
    自110年3月2日起即未再為被告提供勞務，均如前述，則被
    告自110年3月2日起即無須給付原告工資並提繳勞工退休金 
    ；另被告已於111年9月27日給付原告110年3月1日之工資250
    0元（＝7萬5000元÷30日），而被告雖未為原告提繳110年3月
    1日之勞工退休金153元，然原告110年1月份工資為7萬5000
    元，被告本應以月投保薪資級距7萬6500元為原告提繳勞工
    退休金，惟被告仍以月投保薪資級距8萬200元為原告提繳勞
    工退休金4812元，有超額提繳222元之情形，亦有原告之勞
    工退休金個人專戶資料可佐（見本院卷第34頁），且被告超
    額提繳之金額顯高於被告應為原告提繳110年3月1日勞工退
    休金之金額，是難認被告有提繳原告勞工退休金不足之情形
    ，故原告請求被告給付110年3月1日之工資差額及自同年月2
    日起至同年4月12日止之工資共10萬8100元，並補提繳自110
    年3月1日起至同年4月12日止之勞工退休金至原告之勞工退
    休金個人專戶均非有據，不應准許。
　㈢原告請求勞工退休金部分：
　⒈原告主張貿怡公司與被告具實體同一性，伊任職在貿怡公司
    之年資應與被告之年資合併計算等語，而就原告之勞工保險
    被保險人投保資料表以觀，原告自87年11月3日起任職並加
    保在貿怡公司，於93年1月2日退保，並於同日任職並加保在
    被告，而貿怡公司與被告之法定代理人同一，公司址設同處
     ，且證人甲○○於本院審理時亦證稱：貿怡公司與被告是同
    一關係企業，董事長均同一人；有一批員工於93年1月2日從
    關係企業改至被告任職等語（見本院卷第311頁、第312頁）
     ，另參以原告任職於貿怡公司及被告之工作地點、工作內
    容及勞動條件均相同，且被告有多名員工包括原告在內至被
    告任職之到職日均為93年1月2日，有被告其他員工之請假卡
    可憑（見本院卷第235頁至第249頁），足見貿怡公司與被告
    間具有實質同一性，則原告主張應自87年11月3日起算其工
    作年資自屬有據。
　⒉按勞工工作15年以上年滿55歲者，得自請退休，勞基法第53
    條第1款定有明文。查原告為51年出生，自87年11月3日任職
    在貿怡公司，於93年1月2日改任職在被告，直至被告於110
    年3月17日終止兩造間勞動契約時止，原告工作已逾22年且
    年滿58歲，雖兩造間勞動契約係被告合法終止，非原告自請
    退休，然因原告在被告合法終止兩造間勞動契約前，已符合
    前揭自請退休之規定，被告自仍應依法給付原告適用勞工退
    休金舊制之勞工退休金。
　⒊再按勞工退休金之給與標準如下：⒈按其工作年資，每滿1年
    給與2個基數。但超過15年之工作年資，每滿1年給與1個基
    數，最高總數以45個基數為限。未滿半年者以半年計；滿半
    年者以1年計。前項第1款退休金基數之標準，係指核准退休
    時1個月平均工資，勞基法第55條第1項第1款、第2項定有明
    文。查原告於94年7月1日起選擇適用勞工退休金新制，而原
    告適用勞工退休金舊制之工作年資自87年11月3日起算至94
    年6月30日止，為6年7月28日，依據勞基法第55條第1項第1
    款規定計算，原告之舊制退休金基數為14個基數。又原告自
    110年3月17日兩造間勞動契約終止日起算，並扣除原告未提
    供勞務期間，往前回溯6個月即109年9月2日至110年3月1日
    之工資合計為46萬5867元（＝7萬6367元＋7萬9000元＋7萬9000
    元＋7萬9000元＋7萬5000元＋7萬5000元＋2500元） ，依據勞基
    法第2條第4款規定，除以該期間總日數181日，其平均工資
    應為每月7萬7216元（＝46萬5867元÷181日×30日 ，元以下四
    捨五入），乘以原告之舊制退休金基數14個基數 ，是被告
    應給付原告之退休金為108萬1024元，原告逾此範圍之請求
    即屬無據。
　㈣末按給付有確定期限者，債務人自期限屆滿時起，負遲延責
    任。又遲延之債務，以支付金錢為標的者，債權人得請求依
    法定利率計算之遲延利息，但約定利率較高者，仍從其約定
    利率；應付利息之債務，其利率未經約定，亦無法律可據者
     ，週年利率為百分之五，民法第229條第1項、第233條第1
    項 、第203條分別定有明文。又依勞基法第55條第3項前段
    規定 ，雇主應於勞工退休之日起30日內給付退休金。查兩
    造間勞動契約經被告於110年3月17日合法終止，則被告自11
    0年4月17日起即應負遲延責任，故原告請求自110年5月13日
    起至清償日止，按年息百分之5計算之遲延利息，當屬有據
    。
五、綜上所述，原告依勞基法第55條第1項第1款、勞退條例第6
    條第1項、第14條第1項至第3項、第16條前段等規定及兩造
    間勞動契約之法律關係，請求被告給付108萬1024元，及自1
    10年5月13日起至清償日止，按年息百分之5計算之利息為有
    理由，應予准許；原告逾此部分之請求，則無理由，應予駁
    回。
六、按法院就勞工之給付請求，為雇主敗訴之判決時，應依職權
    宣告假執行。前項情形，法院應同時宣告雇主得供擔保或將
    請求標的物提存而免為假執行，勞動事件法第44條第1項、
    第2項亦有明文。本判決主文第1項既屬就勞工之給付請求，
    為雇主敗訴之判決，則依前揭規定就本判決主文第1項應依
    職權宣告假執行，又被告陳明願供擔保免為假執行，亦核無
    不合，並同時宣告被告提供相當擔保金額後，得免為假執行
     ；至於原告敗訴部分，其假執行之聲請因訴之駁回而失所
    附麗，應併予駁回。
七、本件判決之基礎已臻明確，兩造其餘攻擊防禦方法、主張舉
    證，於判決結果不生影響，無逐一審究之必要，末此敘明。
八、訴訟費用負擔之依據：民事訴訟法第79條。
中　　華　　民　　國　　111 　年　　11　　月　　30　　日
                    勞動法庭  法  官  翁偉玲
以上正本係照原本作成。
如不服本判決，應於判決送達後20日之不變期間內，向本院提出
上訴狀。如委任律師提起上訴者，應一併繳納上訴審裁判費。
中　　華　　民　　國　　111 　年　　11　　月　　30　　日
                              書記官　王曉雁